【裁判字號】    99,親,23
【裁判日期】    991104
【裁判案由】    確認親子關係存在
【裁判全文】
臺灣士林地方法院民事判決
原      告  甲○○
法定代理人  戊○○
訴訟代理人  林明正律師
複代理人    林育生律師
被      告  丁○○
            乙○○
            丙○○
共      同
訴訟代理人  楊擴律師
上列當事人間請求確認親子關係存在事件，本院於中華民國99年
10月21日言詞辯論終結，判決如下：
    主  文
確認原告與被告等之被繼承人林清河（男、民國○○年○○月○ 日生
、身分證統一編號：Ｚ000000000號、已於民國97年12月3 日死亡
）間親子關係存在。
訴訟費用由被告負擔。
    事實及理由
一、本件原告起訴主張：被告丁○○、乙○○、丙○○等分別為
    林清河（男、民國○○年○○月○ 日生、身分證統一編號：Ｚ000
    000000號、民國97年12月3 日死亡）之配偶及子女，而原告
    （大陸地區人民）則係生母戊○○自已故林清河受胎後，於
    民國91年3 月5 日在大陸地區安徽省滁州市所生之子。又原
    告出生時，林清河雖在臺灣住院，但其接獲消息後，喜悅之
    情溢於言表，立即趕赴大陸探視原告，此後更不時前來大陸
    地區相聚、探望原告，且林清河於91年8 月1 日申報原告戶
    口時，因違反安徽省人口與計畫生育條例，遭徵收社會撫養
    費人民幣500 元，嗣後原告與生母遷居廈門，原告之身分資
    料亦均記載林清河為生父，足證林清河對原告有撫育之事實
    ，依法已視為認領，則原告與林清河間之親子關係確實存在
    。惟林清河病逝後，被告等對原告不聞不問，完全不承認原
    告之身分，為此爰依法提起本件確認之訴，並聲明：(1)確認
    原告與被告等之被繼承人林清河間之親子關係存在。(2)訴訟
    費用由被告負擔。
二、被告等則以：被告等從未聽聞林清河生前與原告之生母戊○○交往之事實，且原告主張林清河與其母戊○○交往期間及
    其出生之時點，林清河已罹患癌症並定期於醫院接受治療，
    實難想像其會與原告之母交往並產下原告，或為享天倫之樂
    而不時奔波兩岸之可能，是原告主張均與常情不合，難信為
    真實。又原告起訴時已距林清河病逝1 年餘，期間被告等均
    未接獲任何有關原告所主張之事實，且林清河身後並無遺留
    任何遺產，是原告提起本件訴訟之動機為何，實啟人疑竇。
    再者，原告提出之照片僅得證明林清河生前確與其母戊○○
    有所聯繫，尚無法遽認林清河有撫育原告之事實，是參照最
    高法院91年度台上字第1613號、93年度台上字第2058號判決
    意旨，原告仍應舉證證明其與林清河間之親子關係存在，否
    則即應認原告之主張為無理由而予以駁回等語置辯，並聲明
    ：(1)原告之訴駁回。(2)訴訟費用由原告負擔。
三、按非婚生子女認領之成立要件，依各該認領人被認領人認領
    時設籍地區之規定。認領之效力，依認領人設籍地區之規定
    ，臺灣地區與大陸地區人民關係條例第55條定有明文。本件
    原告甲○○為大陸地區人民，被告丁○○、乙○○、丙○○
    及被繼承人林清河均中華民國國民，惟大陸地區並無相關之
    認領法規，則本件確認親子關係存在事件，自應適用中華民
    國法律。次按，非婚生子女曾經其生父撫育者，依民法第10
    65條第1 項之規定，已因視為認領而取得婚生子女之身分，
    如其身分又為生父之繼承人所否認，而有提起確認身分之訴
    之必要，即非不得對於該繼承人提起，不因生父已死亡而受
    影響（最高法院70年度台上字第4778號判決參照）。本件原
    告主張為被告等之被繼承人林清河之非婚生子女，自幼受林
    清河撫育，因視同認領而為林清河之婚生子女之身分，惟林
    清河亡故後，其繼承人即被告等均否定原告之身分，致原告
    是否為已故林清河之子及繼承人之身分處於不安之狀態，則
    原告對被告等提起本件確認親子關係存在之訴，有即受確認
    判決之法律上利益，並無不合，合先敘明。
四、原告主張其係生母戊○○自被告等之被繼承人林清河受胎所
    生，且自幼即受林清河撫育，已視為認領等情，業據原告提
    出戶籍謄本、出生醫學證明書影本、社會撫養費徵收決定書
    影本、人口信息核對函影本、常住人口登記卡影本、生活照
    片32張等為證，被告等雖否認上開事實，惟經本院囑託國泰
    醫療財團法人國泰綜合醫院對原告、生母戊○○及林清河留
    存於該院之組織檢體進行親子血緣鑑定，據該院函覆略稱：
    「甲○○與林清河實務上可確認為親子關係。兩人綜合親子
    指數＞1000，且親子關係確定率＞99.9% ，所以親子關係鑑
    定結果為吻合。」，有國泰醫療財團法人國泰綜合醫院99年
    9 月27日（99）管歷字第1564號函附之分子醫學檢查報告在
    卷可稽，可見原告與被告等之被繼承人即已故林清河間確具
    父子之真實血緣關係，且林清河生前又以原告生父申報其身
    分，並予照顧、扶養，確已發生林清河認領原告為其子之效
    力，堪認原告主張其與林清河間親子關係存在為真實。
五、綜上，本件原告確係其母自被告等之被繼承人即已故林清河
    受胎所生，且自幼受其撫育長大，原告確已受林清河認領而
    視為其婚生子女，是原告訴請確認原告與被告等之被繼承人
    林清河間親子關係存在，洵屬有據，應予准許。
六、據上論結，依民事訴訟法第78條、第85條第1 項前段，判決
    如主文。訴訟費用由被告負擔。
中    華    民    國    99    年    11    月    4     日
                    家事法庭法  官  詹朝傑
以上正本係照原本作成。
如對本判決上訴，須於判決送達後20日內向本院提出上訴狀。如
委任律師提起上訴者，應一併繳納上訴審裁判費。
中    華    民    國    99    年    11    月    4     日
                            書記官  劉雅萍

司法院資訊處製作；財團法人民間司法改革基金會備份。
